臺灣板橋地方法院刑事判決　　　　　　　96年度訴字第2320號
公　訴　人　臺灣板橋地方法院檢察署檢察官
被　　　告　甲○○
上列被告因毒品危害防制條例案件，經檢察官提起公訴（95年度
偵續字第270 號），因被告為有罪陳述，經本院聽取當事人意見
後，以合議庭裁定，依簡式審判程序獨任審判，判決如下：
    主  文
甲○○轉讓第三級毒品，處有期徒刑拾月，減為有期徒刑伍月，
如易科罰金，以銀元參佰元折算壹日。
扣案之愷他命（Ketamine）驗後共淨重肆拾陸點壹伍公克，均沒
收。
    事  實
一、甲○○明知毒品愷他命（Ketamine）係屬毒品危害防制條例
    規定禁止轉讓之第三級毒品（下簡稱：愷他命），竟基於轉
    讓愷他命之犯意，於民國94年4 月1 日上午某時，在臺北縣
    新莊市○○路○ 段278 號8 樓居處，非基於營利意圖，以原
    購入價格之新臺幣（下同）1,150 元代價，轉讓愷他命約1
    公克予成年人楊迺聖（另經檢察官偵查起訴）。嗣於94年4
    月13日14時30分許，經警持法官簽發之搜索票，至上址搜索
    查獲，並扣得屬甲○○所有之愷他命（黃色外觀愷他命淨重
    1.95公克，嗣鑑驗後餘1.87公克；白色粉末外觀愷他命淨重
    44.41 公克，嗣鑑驗後餘44.28 公克）
二、案經臺北市政府警察局移送臺灣板橋地方法院檢察署檢察官
    偵查起訴。
    理  由
一、訊據被告甲○○對於前揭事實坦承不諱，證人楊迺聖於警詢
    及偵查中亦供承有向被告取得愷他命之事實，並有扣案之愷
    他命可資佐證，又扣案之愷他命經送鑑定結果，黃色外觀者
    淨重1.95公克，鑑驗後餘1.87公克，白色粉末外觀者淨重
    44.41 公克，鑑驗後餘44.28 公克，皆證實為第三級毒品愷
    他命之情，亦有內政部警政署刑事警察局94年8 月18日刑鑑
    字第0940070724號鑑定書在卷可證。本件事證明確，被告轉
    讓愷他命犯行，洵堪認定。
二、按愷他命為毒品危害防制條例第2 條第2 項第3 款明定之第
    三級毒品，核被告轉讓屬第三級毒品之愷他命予他人，所為
    係犯毒品危害防制條例第8 條第3 項規定之轉讓第三級毒品
    罪。次按藥事法第22條第1 項前段明定：本法所稱之禁藥，
    係指：(1)經中央衛生主管機關明令公告禁止製造、調劑、輸
    入、輸出、販賣或陳列之毒害藥品；或(2)未經核准擅自輸入
    之藥。經查：愷他命迄今，均屬管制藥品管理條例第3 條所
    稱之第3 級管制藥品，並非屬藥事法第22條第1 項第1 款所
    定之經中央衛生主管機關明令公告禁止製造、調劑、輸入、
    輸出、販賣或陳列之禁藥，有行政院衛生署96年7 月9 日衛
    署藥字第0960325377號函在卷可稽，且公訴人復未提出被告
    轉讓或扣案之愷他命係屬未經核准擅自輸入藥品之證據，上
    引之鑑定書亦無法證明扣案愷他命之原始出處，自難認被告
    本案所轉讓及扣案之愷他命係屬藥事法第22條第1 項前段規
    定之禁藥，自難以藥事法第83條第1 項之明知為禁藥而轉讓
    罪相繩，公訴人以後法優於前法，重法優於輕法為由，認被
    告係犯藥事法第83條第1 項之明知為禁藥而轉讓罪，尚有誤
    會，其起訴法條應予變更。再被告本案行為後，毒品危害防
    制條例第8 條第3 項固未修正，惟其法定刑之罰金刑部分，
    95 年7月1 日施行之修正後（下以此日為準，稱修正前、修
    正後）刑法第33條第5 款規定，已將原罰金刑最低額度由銀
    元1 元（相當於新臺幣3 元），提高為新臺幣1 千元以上，
    且以百元計之比較新、舊法結果，應以行為時法律即修正前
    刑法第33條第5 款規定有利於被告，於此敘明。
三、爰審酌被告於本案查獲前，無科刑紀錄，有臺灣高等法院被
    告前案紀錄表在卷可憑，其轉讓第三級毒品供人施用，戕害
    他人之身心健康，且雖不能認定被告有營利意圖，但其本案
    有收取對價，而本案扣案之第三級毒品愷他命之數量頗多，
    犯罪危害非輕，及被告犯後坦承犯行之態度等一切情狀，量
    處如主文所示之刑。又被告本案犯行之犯罪時間係在96年4
    月24日以前，所犯合於中華民國96年罪犯減刑條例所列減刑
    條件，應依該條例第2 條第1 項第3 款規定，減其宣告刑之
    2 分之1 ，且因減刑結果，減為有期徒刑5 月，依同條例第
    9 條規定，應併諭知易科罰金折算標準。查被告本件犯罪行
    為時之刑法第41條第1 項前段及罰金罰鍰提高標準條例第2
    條亦已修正（後者刪除），比較修正後刑法第41條第1 項前
    段規定，以修正前之規定較有利於被告，依修正後刑法第2
    條第1 項前段規定，適用修正前刑法第41條第1 項前段及罰
    金罰鍰提高標準條例第2 條規定，定其易科罰金之折算標準
    。
四、末按依毒品危害防制條例第18條第1 項前段之規定，應予沒
    收銷燬之毒品，以經查獲之第一、二級毒品為限。又毒品依
    其成癮性、濫用性及對社會危害性，共分為四級，上開條例
    並就製造、運輸、販賣、意圖販賣而持有、以非法方法使人
    施用、引誘他人施用及轉讓不同等級之毒品等行為，分別定
    其處罰。至施用或持有第三、四級毒品，因其可罰性較低，
    故未設處罰之規定，僅就施用及持有第一、二級毒品科以刑
    罰。然鑑於第三、四級毒品均係管制藥品，特於同條例第11
    條之1 明定無正當理由，不得擅自持有；第18條第1 項後段
    復規定查獲之第三、四級毒品，無正當理由而擅自持有者，
    沒入銷燬之。從而，依同條例第18條第1 項後段應沒入銷燬
    之毒品，專指查獲施用或持有之第三、四級毒品而言；倘係
    查獲製造、運輸、販賣、意圖販賣而持有、以非法方法使人
    施用、引誘他人施用或轉讓第三、四級毒品，既屬同條例相
    關法條明文規定處罰之犯罪行為，即非該條項應依行政程序
    沒入銷燬之範圍。又同條例第19條第1 項所定「供犯罪所用
    或因犯罪所得之物」，係指犯第4 條至第9 條、第12條、第
    13 條 或第14條第1 項、第2 項之罪所用或所得之物，不包
    括毒品本身在內，是尚不得援用此項規定為第三、四級毒品
    之沒收依據。再同條例對於查獲之製造、運輸、販賣、意圖
    販賣而持有、以非法方法使人施用、引誘他人施用及轉讓第
    三、四級毒品之沒收，並無特別規定，如其行為已構成犯罪
    ，則該毒品即屬不受法律保護之違禁物，應回歸刑法之適用
    ，依刑法第38條第1 項第1 款規定沒收之，始為適法（最高
    法院96年度臺上字第727 號判決意旨參照）。扣案之黃色愷
    他命鑑驗後餘1.87公克，白色粉末者鑑驗後餘44.28 公克，
    共計淨重46.15 公克，既屬違禁物，且係被告持有中查獲，
    與本案具有關連性，應依刑法第38條第1 項第1 款規定（此
    條文僅文字形式上修正，無實質內容之變更，不生比較新舊
    法問題，依一般法律適用原則，逕適用現行法），宣告沒收
    。
據上論斷，應依刑事訴訟法第273 條之1 第1 項、第299 條第1
項前段、第300 條，毒品危害防制條例第8 條第3 項，刑法第11
條前段、第2 條第1 項前段、修正前刑法第41條第1 項前段、現
行刑法第38條第1 項第1 款，修正前罰金罰鍰提高標準條例第2
條，中華民國96年罪犯減刑條例第2 條第1 項第3 款、第7 條、
第9 條，判決如主文。
本案經檢察官陳盈錦到庭執行職務。
中　　華　　民　　國　　96　　年　　7 　　月　　27　　日
                  刑事第四庭    法　官   王復生
上列正本證明與原本無異。
如不服本判決，應於判決送達後十日內向本院提出上訴狀（應附
繕本）。
                                書記官   陳秀慧
中　　華　　民　　國　　96　　年　　7　　月　　30　　日
附錄本案論罪科刑法條全文：
毒品危害防制條例第8條
轉讓第一級毒品者，處 1 年以上 7 年以下有期徒刑，得併科新
臺幣 1 百萬元以下罰金。
轉讓第二級毒品者，處 6 月以上 5 年以下有期徒刑，得併科新
臺幣 70 萬元以下罰金。
轉讓第三級毒品者，處 3 年以下有期徒刑，得併科新臺幣 30 萬
元以下罰金。
轉讓第四級毒品者，處 1 年以下有期徒刑，得併科新臺幣 10 萬
元以下罰金。
前四項之未遂犯罰之。
轉讓毒品達一定數量者，加重其刑至二分之一，其標準由行政院
定之。
